【裁判字號】    97,訴,247
【裁判日期】    970610
【裁判案由】    請求賠償損害
【裁判全文】
臺灣彰化地方法院民事判決  97年度訴字第247號
原      告  丁○○
被      告  乙○○
            甲○○
上列當事人間請求損害賠償事件，經原告提起刑事附帶民事訴訟
請求損害賠償（96年度附民字第135號），經本院刑事庭裁定移
送，本院於民國97年5月29日言詞辯論終結，茲判決如下：
    主      文
被告應連帶給付原告新台幣拾參萬貳仟陸佰陸拾陸元。
原告其餘之訴駁回。
本判決原告勝訴部分得假執行。
    事實及理由
一、原告起訴主張：
    緣民國96年1月12日21時許，原告與訴外人戊○○、丙○○
    在彰化縣和美鎮○○路○段650號之檳榔攤後方喝酒時，訴外
    人戊○○、丙○○見被告乙○○路過，即邀請被告乙○○加
    入渠等共同飲酒，惟被告乙○○與原告因細故致生口角，被
    告乙○○心生不滿，以拳頭毆打原告之頭部1、2下，惟遭訴
    外人戊○○制止，然被告乙○○遂對原告放話稱：「你好膽
    就在這裡等一下，我等一下馬上就到。」等語，隨即騎乘機
    車離去，約2、3分鐘後，被告乙○○偕同被告甲○○折回該
    處，被告乙○○又舉拳欲毆打原告之臉部，為原告伸手撥開
    而未打到，而原告欲離開該處時，為站立在檳榔攤外之被告
    甲○○持不明棍棒毆打頭部、牙齒數下，造成原告受有上下
    唇撕裂傷各1公分、嘴唇腫痛、左上第二門齒牙槽骨骨折、
    左上第二小臼齒牙冠牙根斷裂，右上第一門齒、左上第一門
    齒牙齒掉落，右下第一門齒、左下第一門齒、左下第二門齒
    牙冠斷裂之傷害，被告2人上開共同侵權行為，已致原告蒙
    受上開損害，據此，原告依民法共同侵權之法律關係，求為
    判命被告應連帶賠償所受損害如下：
 （一）醫藥費部分：原告自本件傷害事件發生以來，已支出醫
       療費用新台幣（下同）2700元，後續尚待持續進行植牙
       及矯正牙齒，需持續一年治療，約需支出醫療費用及因
       本案所生交通費等雜費合計共402666元，目前已支付
       178350元，有醫療明細、支出收據在案。
 （二）勞動力減損部分：本件被告之共同傷害行為，原告因而
       口腔外觀殘害，口齒咬合不正，說話含混不清，致使無
       法專心工作減少收入，請求無法工作一個月之薪資約
       123000元。
 （三）精神慰撫金部分：本件原告原本身心健康，卻無故蒙受
       此損害，身心痛苦異常，爰依法請求精神上損害賠償142
       334元。
    綜上，原告所受損害金額總計668000元，並聲明：被告應連
    帶給付原告668000元；訴訟費用由被告負擔。
二、被告方面：
 （一）被告乙○○則以：伊未與原告結怨，亦未與被告甲○○
       聯手毆打原告等語，並聲明：原告之訴駁回；訴訟費用
       由原告負擔。
  (二) 被告甲○○則以：伊承認有毆打原告之情事，也願意賠
       償原告損害，惟原告請求金額過高，伊無力賠償，並聲
       明：原告之訴駁回；訴訟費用由原告負擔。
三、原告主張被告於上開時、地，聯手毆打其頭部、牙齒數下致
    其受有前述傷害等情，業據原告提出診斷證明書影本等件為
    證，而被告上開共同傷害犯行，已經本院刑事庭以96年度易
    字第1108號判決，各判處有期徒刑6月，減為有期徒刑3月，
    如易科罰金，均以新台幣1000元折算1日，經其等上訴，又
    為台灣高等法院台中分院以97年度上易字第601號判決駁回
    上訴確定，有該2份判決書附卷可參，被告甲○○亦坦認上
    述傷害原告之情，縱被告乙○○於本件仍否認其有上開犯行
    ，顯屬卸責之詞，並無可採，則原告此部分之主張堪信為真
    實。
四、按因故意或過失，不法侵害他人之權利者，負損害賠償責任
    。數人共同不法侵害他人之權利者，連帶負損害賠償責任。
    不法侵害他人之身體或健康者，對於被害人因此喪失或減少
    勞動能力或增加生活上之需要時，應負損害賠償責任。不法
    侵害他人之身體、健康、名譽、自由、信用、隱私、貞操，
    或不法侵害其他人格法益而情節重大者，被害人雖非財產上
    之損害，亦得請求賠償相當之金額。此民法第184條第1項前
    段、第185條第1項、第193條第1項、第195條第1項分別定有
    明文。本件原告確因被告上開傷害行為而受有損害，則原告
    請求被告應連帶負侵權行為之損害賠償責任，於法即無不合
    。茲就其請求之准否，分別審酌如下：
    （1）醫療費部分：
         原告主張其因本件傷害事件受傷，陸續至彰化秀傳醫
         院、雅世牙醫診所就醫，共支出醫療費用2700元，有
         其所提收據附卷可考，其另經行政院國軍退除役官兵
         輔導委員會台中榮民總醫院醫師評估須接受植牙及矯
         正牙齒治療，預計需支出醫療費合計共400000元，有
         原告所提該院之門字第22711459-01號診斷證明書在卷
         為憑，核屬有據，其金額合為402700元，然此部分原
         告僅請求402666元，尚未超出其舉證得請求之金額，
         故原告此部分請求被告連帶給付其402666元，應予准
         許。
    （2）減少勞動力之損害部分：
         原告主張其從事賓士汽車銷售業務工作，因本件傷害
         事件致1個月無法工作，並認應以其當時每月平均薪資
         123396元計其損害，此部分固據其提出所服務之元嘉
         汽車股份有限公司、台灣戴姆克萊斯勒產物保險代理
         人股份有限公司、台灣戴姆克萊斯勒小客車租賃股份
         有限公司開立之95年度扣繳憑單為證。惟查該扣繳憑
         單僅能證明其每月約有之收入，並無法證明其因上開
         傷害，確有1個月無法工作，且本院詢其因本件傷害致
         無法工作之休養時間為何，其稱並未正式向服務之公
         司請假，致無從舉證，是前開傷害是否會造成原告1個
         月無法工作而受有1個月收入短少之損害，尚屬不明，
         是原告此部分之請求即屬無據，不應准許。
    （3）精神慰撫金部分：
         原告因被告之共同傷害行為而受有前開傷害，精神上
         自感相當痛苦，是其請求非財產之損害賠償，依法有
         據。按慰藉金之賠償須以人格權遭遇侵害，使精神上
         受有痛苦為必要，其核給之標準固與財產上損害之計
         算不同，然非不可斟酌雙方身分資力與加害程度，及
         其他各種情形核定相當之數額（最高法院51年度台上
         字第223 號判例參照）。又按非財產上損害之慰撫金
         數額，究竟若干為適當，應斟酌兩造身分、地位、經
         濟狀況、加害程度及其他各種情形，俾為審判之依據
         （最高法院86年度台上字第511 號、第3537號判決意
         旨參照）。本院審酌兩造之學歷、經歷、家庭狀況、
         工作收入、財產情況、原告所受之傷勢及兩造之身分
         、地位及經濟能力等一切情狀，認原告請求被告賠償
         精神上非財產損害142334元，尚屬過高，應核減為300
         00元，方屬允當。
         綜上所述，原告得請求被告連帶賠償之金額合為43266
         6元，逾此部分之請求，則為無據，應予駁回。
五、本判決原告勝訴部分所命被告給付之金額並未逾500000元，
    自應依民事訴訟法第389條第1項第5款之規定，依職權宣告
    假執行。
六、本件判決之基礎已臻明確，兩造其餘攻擊防禦方法，於判決
    結果不生影響，無庸一一論列，併此敘明。
七、另本件為附帶民事訴訟，無須繳納裁判費，兩造於訴訟程序
    中，亦無其他訴訟費用之支出，爰不併為訴訟費用之諭知。
中    華    民    國    97    年    6    月    10     日
                  民事第一庭    法  官  葛永輝
以上正本係照原本作成。
如不服本判決，應於判決送達後20日內向本院提出上訴狀。
中    華    民    國    97    年    6    月    13     日
                                書記官  楊美芳


司法院資訊處製作；財團法人民間司法改革基金會備份。
